【裁判字號】    95,交上易,299
【裁判日期】    951229
【裁判案由】    過失傷害
【裁判全文】
臺灣高等法院刑事判決               95年度交上易字第299號
上  訴  人
即  被  告  乙○○
上列上訴人因被告過失傷害案件，不服臺灣士林地方法院94年度
交易字第323號，中華民國95年9月7日第一審判決（起訴案號：
臺灣士林地方法院檢察署94年度核退偵字第133號），提起上訴
，本院判決如下：
    主  文
上訴駁回。
    事實及理由
一、本案經本院審理結果，認第一審判決以上訴人即被告係犯
    刑法第284條第2項前段業務過失傷害罪，並審酌被告駕駛汽
    車闖越紅燈而肇事，其過失情節不輕，且犯後尚未與告訴人
    和解，未賠償告訴人損失，念及其前無前科紀錄，素行尚佳
    ，有本院被告前案紀錄表可按，及告訴人所受之傷害等一切
    情狀，判決「乙○○從事業務之人，因業務上之過失傷害人
    ，處拘役肆拾日，如易科罰金，以銀元參佰元即新台幣玖佰
    元折算壹日。」；認事用法及量刑均無不當，應予維持，並
    引用第一審判決書記載之事實、證據及理由（如附件原審判
    決書）。
二、本案事證已明，被告仍執前詞否認犯罪，並稱原審量刑過重
    ，而指摘原判決不當，為無理由，應予駁回。
據上論斷，應依刑事訴訟法第373條、第368條，判決如主文。
本案經檢察官許睦坪到庭執行職務。
中    華    民    國    95    年    12    月    29    日
                  刑事第十三庭  審判長法  官  王  炳  梁
                                      法  官  李  錦  樑
                                      法  官  林  婷  立
以上正本證明與原本無異。
不得上訴。
                                      書記官  廖  逸  柔
中    華    民    國    95    年    12    月    29    日
附錄本案論罪科刑法條全文：
刑法第284條第2項前段：
從事業務之人，因業務上之過失傷害人者，處1年以下有期徒刑
、拘役或1千元以下罰金，致重傷者，處3年以下有期徒刑、拘役
或2千元以下罰金。
附件：
臺灣士林地方法院刑事判決             94年度交易字第323號
公  訴  人  臺灣士林地方法院檢察署檢察官
被      告  乙○○  男  50歲（民國○○年○月○○日生）
                    身分證統一編號：Ｚ000000000號
                    住桃園縣蘆竹鄉○○路268巷7弄2號2樓
上列被告因業務過失傷害案件，經檢察官提起公訴（94年度核退
偵字第133號），本院判決如下：
    主  文
乙○○從事業務之人，因業務上之過失傷害人，處拘役肆拾日，
如易科罰金，以銀元佰元即新台幣玖佰元折算壹日。
    事  實
一、乙○○平日以駕駛計程車為業，為從事業務之人，於民國93
    年3月26日下午1時45分許，駕駛車牌號碼3N-772號營業小客
    車，沿臺北市○○區○○路由北往南方向行駛，途經上揭路
    段與市○○道○○路口時，本應注意車輛行駛至交岔路口時
    ，駕駛人應遵守燈光號誌，且應注意車前狀況，並隨時採取
    必要之安全措施，而依當時天候、路況良好，行車管制號誌
    正常，又無不能注意之情事，竟疏未注意，而違反燈光號誌
    指示，貿然於紅燈狀態下前進，並疏未注意車前狀況，適有
    甲○○駕駛車牌號碼CJM-219號，後座載有賈奇珊之機車，
    沿臺北市大同區市○○道由西往東方向駛至該處，煞避不及
    ，致其小客車右前車輪、右前葉子板附近與甲○○騎乘機車
    之車頭前方相互碰撞，甲○○、賈奇珊因而人車倒地，導致
    甲○○受有下唇撕裂傷（下巴傷口1.2x0.2x0.4 公分）、左
    眉紅腫（3x1.5 公分）、兩膝擦傷3 處（分別為3x2 公分、
    0.3x0 .5 公 分、3x2 公分）等身體傷害。乙○○於肇事後
    ，於有偵查權限之警員王淇水尚未發覺其姓名、犯罪情節，
    而到場處理時，在場並當場承認為肇事人而接受裁判。
二、案經告訴人甲○○訴由臺北市政府警察局大同分局報請臺灣
    士林地方法院檢察署檢察官偵查起訴。
    理  由
一、訊據被告乙○○固坦承於上揭時、地駕駛車牌號碼3N-772號
    營業小客車，與告訴人甲○○所騎乘之車牌號碼CJM-219號
    機車發生碰撞，亦不否認告訴人因而受有下唇撕裂傷、左眉
    紅腫、兩膝擦傷3處之傷害，惟辯稱：其未闖紅燈，其係綠
    燈通行，係告訴人來撞伊的云云。經查：
（一）被告如何於前揭時地駕駛汽車未遵守交通號誌闖紅燈致與
      告訴人機車發生撞擊，致人車倒地而受傷之事實，業據證
      人即告訴人甲○○於本院審理時具結證述：在事發地點前
      ，伊順著路都是綠燈，伊騎到事發路口才超出一點就與被
      告發生碰撞，伊行經肇事路口時，右前方有一輛機車通行
      等語，核與證人即告訴人所搭載之後座乘客賈奇珊到庭所
      結證稱：當時我們是綠燈通行，被告突然衝出來，以致發
      生車禍，被告之車道上僅有其單獨一部車，後來都沒有車
      子等語大致相符（見本院卷94年8 月24日審理筆錄），並
      有道路交通事故調查報告表、現場照片在卷可證；參諸被
      告於事發當日警員對其製作談話紀錄表時，確陳述當時告
      訴人之前方有一車號不明之機車沿同方向第2 車道行駛出
      來，但沒有撞到就騎走了等語，亦有警製交通事故談話紀
      錄表在卷可證，顯見告訴人於行走該路段時尚有其他機車
      同向行駛等情，至為明確，是以告訴人之行車方向有其他
      輛通行應可認定。而參以承德路之車流量頻繁，肇事當時
      又係下午1 時45分，依常情如被告方向係綠燈時，該車道
      之車流量應會有很多車子通行才是，然依證人賈奇珊到庭
      所證：肇事當時僅被告一輛車而已，並無他車通行等語，
      顯見被告辯稱其車道方向係綠燈云云，已有可議。是本院
      據此判斷告訴人車道上既然有其他車同向通行，則其闖紅
      燈之可能性較低，其係綠燈通行之可能性較高，而告訴人
      之車道如為綠燈，被告之車道與告訴人之車道係垂直狀態
      ，則被告之車道即應屬紅燈才是，是上開證人證稱被告係
      闖紅燈行駛等語，應可採信。
（二）按汽車行駛時，駕駛人應注意車前狀況及兩車併行之間隔
      ，並隨時採取必要之安全措施；車輛面對圓形紅燈表示禁
      止通行，不得超越停止線或進入路口，道路交通安全規則
      第94條第3 項及道路交通標誌標線號誌設置規則第206 條
      第5 款第1 目分別定有明文。被告既以開計程車為業，對
      於上開規定自應知悉並遵守之，而依當時天候雖為雨，但
      日間自然光線、視距良好、行車管制號誌正常，有上開道
      路交通事故調查報告表在卷可查，並無不能注意之情形，
      被告竟疏未注意，貿然闖越紅燈駛入前開口交岔路口，且
      未注意車前狀況，致撞擊告訴人所騎乘之機車，是本件事
      故之發生被告有過失甚為明確。又告訴人因此受有下唇撕
      裂傷（下巴傷口1.2x0.2x0.4 公分）、左眉紅腫（3x1.5
      公分）、兩膝擦傷3 處（分別為3x2 公分、0.3x0 .5 公
      分、3x2 公分）等傷害，有台北市立中興醫院甲種診斷證
      明書乙紙在卷為憑，足認與被告之過失間有相當因果關係
      。臺北市車輛行車事故鑑定委員會95年6 月22日北鑑審字
      第09530188600 號函所附鑑定意見書亦同此認定被告有違
      反號誌，為肇事原因。至鑑定委員會認告訴人亦同違反號
      誌管制云云，惟該鑑定書未審酌告訴人之車道上何以有同
      向之車輛通行等事實，且並未據此為說明，即推論告訴人
      亦涉嫌違反號誌管制，已有可議，本院就告訴人行向從上
      揭之論述，尚無法推論告訴人有違反號誌管制之情，故該
      鑑定委員會之鑑定意見認告訴人違反號誌管制，洵不足取
      。
（三）綜上所述，本件事證已臻明確，被告未注意車前狀況並闖
      紅燈，致發生本件車禍造成告訴人受傷，顯有過失，所辯
      要屬卸責之詞，不足採信，其犯行堪以認定，應予依法論
      科。
二、論罪科刑
（一）按被告行為後，94年2 月2 日修正公布之刑法已於95 年7
      月1 日施行，新修正刑法第2 條第1 項「行為後法律有變
      更者，適用行為時之法律。但行為後之法律有利於行為人
      者，適用最有利於行為人之法律」之規定，係規範行為後
      法律變更所生新舊法律比較適用之準據法，於新法施行後
      ，自應適用新法第2 條第1 項之規定，為「從舊從輕」之
      比較；又比較新舊法時，應就罪刑有關之共犯、未遂犯、
      想像競合犯、牽連犯、連續犯、結合犯，以及累犯加重、
      自首減輕暨其他法定加減原因（如身分加減）與加減例等
      一切情形，綜其全部罪刑之結果而為比較後，再適用有利
      於行為人之法律處斷，而不得一部割裂分別適用不同之新
      舊法（最高法院24年上字第4634號、29年上字第964 號判
      例意旨、最高法院95年度第8 次刑事庭會議決議參照）。
      經查：
  １、被告行為時之刑法第41條第1 項前段規定：「犯最重本刑
      為5 年以下有期徒刑以下之刑之罪，而受6 個月以下有期
      徒刑或拘役之宣告，因身體、教育、職業、家庭之關係或
      其他正當事由，執行顯有困難者，得以1 元以上3 元以下
      折算一日，易科罰金。」，上開易科罰金折算標準，並依
      被告行為時之修正前罰金罰鍰提高標準條例第2 條前段（
      現已刪除）規定，就其原定數額提高為100 倍折算1 日，
      則被告行為時之易科罰金折算標準，應以銀元100 元以上
      300 元以下折算1 日，經折算為新臺幣後，應以新臺幣
      300 元以上900 元以下折算1 日。惟被告行為後之新刑法
      第41條第1 項前段則規定：「犯最重本刑為5 年以下有期
      徒刑以下之刑之罪，而受6 個月以下有期徒刑或拘役之宣
      告者，得以新臺幣1 千元、2 千元或3 千元折算一日，易
      科罰金。」，比較修正前後之易科罰金折算標準，以95年
      7 月1 日修正公布施行前之規定，較有利於被告。
  ２、被告行為時之刑法第62條規定：「對於未發覺之罪自首而
      受裁判者，減輕其刑。但有特別規定者，依其規定。」。
      惟被告行為後之新刑法第62條則規定：「對於未發覺之罪
      自首而受裁判者，得減輕其刑。但有特別規定者，依其規
      定。」，即被告如符合自首要件，依修正前刑法之規定，
      必減輕其刑，然依新刑法之規定，法院仍得裁量是否減輕
      其刑。查被告於93年3 月26日案發後，於有偵查權限之機
      關發覺其犯罪前，向據報前來現場處理車禍事宜之警員王
      淇水承認駕駛汽車發生車禍，此有台北市○○○○○道路
      交通事故肇事人自首情形紀錄表1 紙附卷可佐，堪認被告
      符合自首要件，經比較新舊法後，自應以行為時之刑法採
      自首必減之規定較有利於被告。
  ３、刑法第284 條第2 項前段業務過失傷害罪，法定刑得科銀
      元1000元以下罰金，據修正後刑法施行法增訂第1 條之1
      ：「中華民國94年1 月7 日刑法修正施行後，刑法分則編
      所定罰金之貨幣單位為新台幣。94年1 月7 日刑法修正時
      ，刑法分則編未修正之條文定有罰金者，自94年1 月7日
      刑法修正施行後，就其所定數額提高為30倍。但72年6 月
      26日至94年1 月7 日新增或修正之條文，就其所定數額提
      高為3 倍」及刑法第33條第5 款修正為：「主刑之種類如
      下：五、罰金：新台幣1000元以上，以百元計算之」等規
      定，是依修正後之法律，刑法第284 條第2 項前段業務過
      失傷害罪所得科處之罰金刑最高為新台幣30000 元、最低
      為新台幣1000元；然依被告行為時之刑罰法律，即罰金罰
      鍰提高標準條例第1 條前段規定得提高之倍數為10倍及刑
      法第33條第5 款規定之罰金最低額1 元計算，該罪之罰金
      刑最高為銀元10000 元，最低額為銀元1 元，換算為新台
      幣，最高額雖與新法同為新台幣30000 元，然最低額僅為
      新台幣3 元，經比較修正前後關於科處罰金刑之最低刑度
      規定，自應以被告行為時之舊刑法較有利於被告。
  ４、綜上所述各條文修正前、後之比較，揆諸前揭最高法院決
      議及修正後刑法第2 條第1 項前段、後段規定之「從舊、
      從輕」原則，自應適用被告行為時之法律，即修正前刑法
      之相關規定及罰金罰鍰提高標準條例之規定，予以論處。
（二）核被告乙○○業計程車司機，乃從事駕駛業務之人，其因
      過失傷害人，係犯刑法第284 條第2 項前段業務過失傷害
      罪。被告符合自首規定，如前所述，應依修正前刑法第62
      條前段之規定減輕其刑。爰審酌被告駕駛汽車闖越紅燈而
      肇事，其過失情節不輕，且犯後尚未與告訴人和解，未賠
      償告訴人損失，本不宜寬縱，惟念及其前無前科紀錄，素
      行尚佳，有台灣高等法院被告前案紀錄表1 份在卷可按，
      及告訴人所受之傷害等一切情狀，量處如主文所示之刑，
      並依修正前刑法第41條第1 項前段之規定諭知易科罰金之
      折算標準，以示懲儆。
據上論斷，依刑事訴訟法第299 條第1 項前段，刑法第2 條第1
項、第284 條第2 項前段、修正前刑法第62條前段、第41條第1
項前段，罰金罰鍰提高標準條例第1 條前段、修正前罰金罰鍰提
高標準條例第2 條，判決如主文。
本案經檢察官邱智宏到庭執行職務。
中    華    民    國    95    年    9     月    7     日
                  刑事第七庭審判長法  官  趙文卿
                                  法  官  吳祚丞
                                  法  官  王俊雄
以上正本證明與原本無異。
如不服本判決，應於判決送達後10日內，向本院提出上訴狀。
                                  書記官  許秋莉
中    華    民    國    95    年    9     月    11    日
附錄本案論罪科刑法條全文：
中華民國刑法第284條第2項前段：
從事業務之人，因業務上之過失傷害人者，處1 年以下有期徒刑
、拘役或1 千元以下罰金，致重傷者，處3 年以下有期徒刑、拘
役或2 千元以下罰金。


司法院資訊處製作；財團法人民間司法改革基金會備份。
